【裁判字號】    89,交聲,345
【裁判日期】    891230
【裁判案由】    違反道路交通管理處罰條例聲明異議
【裁判全文】
臺灣臺北地方法院交通事件裁定                    八十九年度交聲字第三四五號
    異議人即
    受處分人  甲○○
右列受處分人因違反道路交通管理處罰條例案件，對於臺北市交通事件裁決所中華民
國八十九年六月三十日所為之處分( 原處分案號：北市交裁車字第22-A00000000號 )
聲明異議，本院裁定如左：
        主      文
異議駁回。
        理      由
一、按汽車行駛至交岔路口，左轉彎時，應距交岔路口三○公尺前顯示方向燈或手勢
    ，行至交岔路口中心處左轉，並不得占用來車道搶先左轉，且轉彎車應讓直行車
    先行，「道路交通安全規則」第一○二條第一項第四款及第六款前段均有明文規
    定。汽車駕駛人，駕駛汽車有違反「道路交通安全規則」，因而肇事致人受傷之
    情形者，吊扣其駕駛執照三個月至六個月，「道路交通管理處罰條例」第六十一
    條第二項亦有處罰規定。
二、本件受處分人即異議人甲○○於八十九年四月廿一日下午四時四十分許，駕駛一
    輛車牌FE-6519 號自用小客車，沿臺北市○○○路西側內線車道由北往南方向行
    駛，途經羅斯福路一段、杭州南路二段交岔路口，欲左轉杭州南路二段行駛之際
    ，疏未注意轉彎車應讓直行車先行，逕自駕車左轉杭州南路二段行駛，適有一輛
    由乙○○所駕駛之車牌DKG-017 號輕型機器腳踏車刻沿羅斯福路一段東側第三車
    道，由南往北穿越該交岔路口直行駛來，閃避不及，左前車頭擦撞甲○○所駕駛
    之該輛自用小客車右前大燈下方保險桿，乙○○駕車失控倒地並往該交岔路口西
    北角「華南銀行」左前方人行道滑行，前車頭再碰撞一名站在該處人行道等待由
    東往西徒步穿越羅斯福路之孕婦丙○○左後臂部後倒地。乙○○受有「胸口疼痛
    」之傷害；丙○○則受有「右臂皮下出血」之傷害。臺北市政府警察局交通警察
    大隊第四組執勤員警蔡錫蒼以受處分人駕駛汽車左轉彎時未讓直行車先行，有違
    反「道路交通管理處罰條例」第六十一條第二項規定之行為而掣單( 北市警交大
    字第A00000000 號 )舉發。嗣受處分人向原處分機關提出申訴，原處分機關向舉
    發單位調查結果，仍認受處分人有前述違規行為，乃依「道路交通管理處罰條例
    」第六十一條第二項規定，於八十九年六月卅日裁處吊扣受處分人駕駛執照三個
    月之處分。
三、訊據受處分人固不否認其駕駛該輛車牌FE-6519 號自用小客車於前揭時地與乙○○所駕駛之車牌DKG-017 號輕型機器腳踏車發生碰撞，而該輛輕型機器腳踏車又
    碰撞行人丙○○倒地等事實，惟矢口否認其有違反「道路交通管理處罰條例」規
    定之行為，辯稱略以「本人駕車係待羅斯福路東側南往北車道沒車時，始駕車左
    轉杭州南路二段行駛，本人已駕車左轉彎完成停在那裡，是乙○○駕駛輕型機器
    腳踏車來撞我的」云云，並提出其已與被害人丙○○、乙○○二人達成民事上和
    解之「和解書」及渠等分別出具之「無傷證明書」等件為證。經查：
    (一)證人( 即被害人 )乙○○、丙○○於八十九年八月十六日本院調查中，均到
        庭就受處分人駕駛該輛車牌FE-6519 號自用小客車，於前揭時地快速自羅斯
        福路西側南向內線車道左轉杭州南路二段行駛，以致羅斯福路東側北向車道
        多輛直行欲穿越該交岔路口之機車閃避不及而擠成一堆，乙○○駕駛之該輛
        輕型機器腳踏車因與受處分人駕駛之自用小客車擦撞失控而再撞上人行道上
        之行人丙○○倒地，乙○○、丙○○二人均受有前揭輕微傷害等情具結證述
        綦詳，載明筆錄在卷可稽。復有「道路交通事故調查報告表」、「交通事故
        談話紀錄表」、「道路交通事故補充資料表」、「交通事故分析研判表」及
        丙○○之診斷證明書等件在卷可資佐證。被害人乙○○、丙○○二人確因本
        件交通事故分別受有前揭傷害，至為灼然。卷附渠等出具之「無傷證明書」
        無非係因已達成民事上和解而曲意迴護之詞，核與事實不符，均不足採信。
    (二)受處分人係領有駕駛執照之駕駛人，其就「道路交通安全規則」第一○二條
        第一項第四款「汽車行駛至交岔路口，左轉彎時，應距交岔路口三○公尺前
        顯示方向燈或手勢，行至交岔路口中心處左轉，並不得占用來車道搶先左轉
        」及同法條第一項第六款前段「轉彎車應讓直行車先行」等規定，均應知之
        甚稔。況查卷附「道路交通事故調查報告表」所載事故發生當時係日間、天
        候晴、路面乾燥無缺陷、視距良好無障礙物及行車管制號誌正常等情形觀之
        ，並無任何足令受處分人有何不能注意之情事，其應注意且能注意卻疏未注
        意以致肇事，其就本件交通事故之發生自有過失無疑，且其過失與被害人乙○○、丙○○二人所受前揭傷害間，均有相當因果關係。本件受處分人駕車
        左轉彎違反道路交通安全規則之規定，因而肇事致人( 乙○○、丙○○ )二
        人受傷，已詳見前述，事證明確。從而原處分機關依「道路交通管理處罰條
        例」第六十一條第二項規定裁處吊扣其駕駛執照三個月之處分，核無不當。
        本件異議為無理由，應予駁回。
據上論斷，應依道路交通案件處理辦法第十九條，裁定如主文。
中      華      民      國    八  十  九    年    十二    月    三十    日
                          臺灣臺北地方法院交通法庭
      法  官  鍾      華
右正本證明與原本無異。
如不服本裁定，應於裁定送達後五日內向本院提出抗告狀。
                                  書記官  黃  繡  琴
中      華      民      國    八  十  九    年    十二    月    三十    日


司法院資訊處製作；財團法人民間司法改革基金會備份。
